【裁判字號】    97,重訴,23
【裁判日期】    970709
【裁判案由】    毒品危害防制條例等
【裁判全文】
臺灣桃園地方法院刑事判決              97年度重訴字第23號
公  訴  人  臺灣桃園地方法院檢察署檢察官
被      告  ANTONIUK .
                    男  45歲.
                    現羈押於臺灣桃園看守所
選任辯護人  馬潤明律師
上列被告因違反毒品危害防制條例案件，經檢察官提起公訴（97
年度偵字第7216號），本院判決如下：
    主  文
ANTONIUK DAVID JOHN 共同運輸第二級毒品，處有期徒刑柒年，
並於刑之執行完畢或赦免後，驅逐出境。扣案之第二級毒品大麻
煙草磚伍塊（與同時查扣與本案無關之大麻煙草貳小包合併鑑定
秤重，合計淨重伍仟零拾壹點肆公克），均沒收銷燬；扣案之
第二級毒品大麻包裝袋伍只（與同時查扣與本案無關之大麻煙草
貳小包包裝袋合併秤重，空包裝總重壹佰陸拾點貳壹公克）、含
框木雕畫作貳幅、黃色塑膠袋貳只、藍色塑膠袋壹只，均沒收。
    事  實
一、ANTONIUK DAVID JOHN 為加拿大國籍人，於民國83年（西元
    1994年）即來台居住，因長期為大腸急躁症所苦，自認服用
    大麻後能減緩症狀，不易有腹瀉之現象，因而長期服用大麻
    。其明知大麻係毒品危害防制條例所列管之第二級毒品，且
    為行政院依據懲治走私條例第2 條第3 項公告之管制進出口
    物品，不得運輸、持有及私運進口。竟出於供己施用之動機
    ，與真實姓名年籍不詳名為「ALEX」之成年男子共同基於運
    輸毒品大麻入境台灣之犯意，於民國97年3 月7 日，由ANTO
    NIUK DAVID JOHN 委託其南非友人「ALEX」，假借自南非國
    申報進口之藝術品「心靈藝術畫框」含框木雕畫作2 幅，在
    木質畫框內藏有毒品大麻煙草磚5 塊，運輸入境台灣。嗣於
    97年3 月11日上午，該畫框運抵台灣，經台北關稅局人員查
    驗，發現該畫框夾層內發現藏有毒品大麻煙草磚5 塊，遂由
    法務部調查局桃園縣調查站會同臺北市調查處、桃園憲兵隊
    人員，以「控制下交付」之方式，於同日上午10時40分許，
    隨同快遞公司人員遞送該藏有毒品之畫框，至快遞收貨地台
    北市○○○路○ 段176 巷3 弄6 號1 樓，由ANTONIUK DAVID
    JOHN不知情之女友甲○○承租，ANTONIUK DAVID JOHN 與之
    同居之處所，由ANTONIUK DAVID JOHN 表示其為受貨人，並
    親自確認簽收貨物無訛後，經警當場表明身分逮捕之，並行
    附帶搜索查扣ANTONIUK DAVID JOHN 所有之上述大麻煙草磚
    5 塊、包裝該大麻磚之含框木雕畫作2 幅、包裹該含框木雕
    畫作之黃色塑膠袋2 只、藍色塑膠袋1 只，並同時經甲○○
    之同意，於該住處搜索，另附帶扣押ANTONIUK DAVID JOHN
    所有，與本案無關，惟供其施用之數量極微之大麻煙草2 小
    包，及捲煙紙、分裝袋等物（施用、持有第二級毒品未據起
    訴）。上述查扣之第二級毒品大麻磚5 塊（含包裝袋）及大
    麻煙草2 小包，共計7 包，經檢察官選任法務部調查局為鑑
    定機關，鑑定確為第二級毒品大麻，且合併秤重結果，合計
    淨重5011.43 公克、包裝該大麻之包裝袋合計7 只，空包裝
    總重160.21公克。
二、案經法務部調查局桃園縣調查站移送臺灣桃園地方法院檢察
    署檢察官偵查起訴。
    理  由
一、證據能力之判斷：
  (一)被告ANTONIUK DAVID JOHN 之自白：具證據能力
    按被告之自白，非出於強暴、脅迫、利誘、詐欺、疲勞訊問
    、違法羈押或其他不正之方法，且與事實相符者，得為證據
    。被告陳述其自白係出於不正之方法者，應先於其他事證而
    為調查。該自白如係經檢察官提出者，法院應命檢察官就自
    白之出於自由意志，指出證明之方法。刑事訴訟法第156 條
    第1 項、第3 項分別定有明文。查被告、辯護人於準備程序
    、審判期日對於公訴檢察官所提出其警詢及偵查訊問筆錄之
    證據能力均不爭執，本院亦查無明顯事證足認檢察及警察機
    關於製作該等筆錄時，有對被告施以法所禁止之不正方法等
    情事，是被告審判外之自白陳述筆錄係出於其任意性所製作
    ，具證據能力。
  (二)證人甲○○審判外之陳述：具證據能力
    檢察官提出甲○○警詢及偵查中之證述，係用以證明本件搜
    索被告居住處，係經承租人甲○○之同意，屬合法之同意搜
    索，非用以證明本件實體犯罪事實，其性質「非傳聞」，自
    不受刑事訴訟法第159 條第1 項之限制，依同條第2 項後段
    之意旨，有證據能力。
  (三)有關扣案第二級毒品大麻煙草磚5 塊、扣案畫框、貨物簽收
    單、發票，均屬合法搜索扣押之物證，且被告、辯護人不爭
    執其證據能力，具有證據能力。
  (四)有關扣案匯款單據、扣案捲煙紙、分裝袋、扣案第二級毒品
    大麻煙草2 小包，雖屬被告所有之物，惟既經與被告同居、
    且屬房屋承租人之被告女友甲○○之同意搜索，而於執行時
    發見與本案有關之違禁物及證據，依刑事訴訟法第137 條附
    帶扣押之規定，自得合法扣押之。辯護人爭執未得被告之同
    意而搜索取得，顯有誤將「附帶扣押」與「搜索」混同之嫌
    ，附此敘明。
  (五)有關法務部調查局濫用藥物實驗室97年3 月27日調科壹字第
    09723016660 號鑑定書，為鑑定人於審判外之書面陳述，屬
    傳聞證據，無證據能力，惟被告、辯護人不爭執而同意有證
    據能力，依刑事訴訟法第159 之5 第1 項之規定而有證據能
    力。
二、認定事實所憑之證據及理由：
  (一)訊據被告ANTONIUK DAVID JOHN 對於上述犯罪事實坦承不諱
    ，且經核與準備程序中之自白相符（詳本院卷97年5 月16日
    準備程序筆錄第2 頁、97年6 月11日審判程序筆錄第3 頁）
    ，此外，並有扣案大麻煙草磚5 塊、包藏該大麻煙草磚之含
    框木雕畫作2 幅、ANTONIUK DAVID JOHN 所有包裹上開含框
    木雕畫作之黃色塑膠袋2 只、藍色塑膠袋1 只在卷可證。而
    被告長期有施用大麻習慣之自白，亦有扣案屬被告所有之大
    麻煙草2 小包、捲煙紙、分裝袋等足資佐證，而扣案大麻煙
    草2 小包及畫框內扣案之大麻煙草磚5 塊，共計7 包，經檢
    察官合併送鑑定結果，認均含第二級毒品大麻成分，合計淨
    重5011.43 公克，空包裝總重160.21公克，有法務部調查局
    濫用藥物實驗室97年3 月27日調科壹字第09723016660 號鑑
    定書在卷可稽（見97年度偵字第7216號偵查卷第76頁），此
    外，並有辯護人所提出，被告長期為大腸急躁症所苦之臺大
    醫院病歷表1 件在卷可證，雖被告之尿液經採集送驗結果，
    大麻代謝物呈陰性反應，有法務部調查局鑑定書1 件在卷可
    證，惟該鑑定書僅得證明被告於採集尿液前之特定時日內並
    無施用大麻，至被告有施用大麻習慣，除據被告自承在卷外
    ，並經被告之女友甲○○於警詢、偵查中均證稱，過去親見
    見過被告與友人於聚會時共同施用大麻煙草，至少見過1 、
    2 次等語，又查無其他證據證明被告運輸大麻毒品之動機及
    用途，是被告所辯係為自己施用而運輸等語，尚堪採信。足
    認被告上述自白與事實相符，堪予採信。
  (二)至被告為供自己之施用而運輸大麻毒品，是否亦該當毒品危
    害防制條例第4 條第2 項之「運輸」第二級毒品犯行之構成
    要件，及如該當運輸毒品之犯行，是否有輕重失衡之虞，應
    係本件爭點所在。按毒品危害防制條例所指之「運輸」毒品
    ，雖不限於國際間輸入、輸出關係之運輸，惟國內之運輸，
    仍應以所運輸之毒品有在兩區域間，具有輸出或輸入之作用
    為其構成要件，如係在同一區域內就本即存在之毒品為搬運
    或攜帶，而無自某區域輸入，或輸出某區域外之行為，尚難
    謂為本條所稱之「運輸」。最高法院27年滬上字第42號判例
    意旨參見。至零星挾帶或短途持送毒品者，應依實際情形參
    酌被告之犯意而認定被告係運輸或持有毒品，並非不問其犯
    意如何，概論以持有之罪。司法院院解字第3541號、第3853
    號解釋，著有明文。是所謂運輸毒品，其數量是否應有明確
    標準，在立法者未為明確立法下，司法實務容有基於具體案
    例，而為不同認定之彈性及空間。而究係運輸毒品，抑或單
    純持有毒品，應依行為人之犯意、途程之遠近、數量之多寡
    並參酌實際情形綜合認定之。最高法院93年度台上字第2153
    號判決意旨，足為下級法院判斷時之參考。再者，最高法院
    在眾多案例中均表示，「運輸」之動機、目的是否意在為自
    己或為他人，或兼有之，均非所問。換言之，祇要本於運輸
    之意思而為轉運輸送者，並不以運送他人所有之毒品為限，
    即為自己運送者亦包括在內（參見例如94年度台上字第341
    號、第5674號、6153號等判決）。又按毒品危害防制條例第
    4 條第1 項將「運輸」毒品及「販賣」犯行同列為最輕本刑
    死刑、無期徒刑以上之罪，此屬立法形成自由範圍，尚無違
    反憲法比例原則之虞，業經大法官釋字第476 號解釋在案，
    同樣情形亦適用於第4 條第2 至4 項之運輸第二、三、四級
    毒品之犯罪。是立法者顯然考量販賣、運輸此等行為，係將
    毒品流通出去，進而危害他人，並且多係包含有營利或獲利
    之意圖及行為，是將之並列為相同法益危害之重罪，因而即
    令係為自己施用之動機而攜運毒品，惟參酌其行為人之犯意
    、途程之遠近、數量之多寡並參酌實際情形綜合認定，除非
    足以認定行為人屬「零星挾帶」或「短途持送」之持有毒品
    行為，否則仍有構成運輸犯行之餘地。蓋為數不小之毒品，
    在不可能一次施用完畢之情形下，容有自行為人之持有狀態
    ，另生轉讓，甚至販售流通於外之危險，以及於區域至區域
    間之運送，恐有危害他區域，造成毒品散布之危險。查被告
    自承欲供自己施用，經查扣運輸入我國之大麻毒品，共有大
    麻煙草磚5 塊，連同重量極微，於被告居處查扣之2 小包大
    麻煙草，合計淨重高達5011.43 公克（2 小包大麻煙草不影
    響本件大麻煙草磚5 塊高達5000公克以上之事實），其非以
    1 、2 次施用即用罄之極微數量，自非「零星夾帶」可擬，
    另被告係遠自南非國運輸回我國，更非「短途持送」可比。
    是被告雖係為自己施用之目的，惟為免其有轉讓流通於外之
    危險，所為並非零星夾帶或短途持送，仍應構成運輸毒品犯
    行。
  (三)綜上，本件事證明確，被告犯行已堪認定，自應依法論科。
三、論罪科刑之依據：
  (一)查大麻係毒品危害防制條例第2 條第2 項第2 款規定之第二
    級毒品，亦係行政院依懲治走私條例第2 條第3 項授權公告
    之甲類第四款管制進出口物品，依法不得持有、運輸或私運
    進口。核被告ANTONIUK DAVID JOHN 委託其友人「ALEX 」
    ，自南非申報進口之藝術品「心靈藝術畫框」之含框木雕畫
    作2 幅，在其內藏有毒品大麻煙草磚5 塊，運輸入境台灣，
    係犯毒品危害防制條例第4 條第2 項之運輸第二級毒品罪及
    懲治走私條例第2 條第1 項之私運管制物品進口罪。被告持
    有第二級毒品之低度行為，應為運輸之高度行為吸收，不另
    論罪。被告ANTONIUK DAVID JOHN 與「ALEX」間，就上開犯
    行有犯意之聯絡及行為之分擔，應依刑法第28條之規定，論
    以共同正犯。被告一行為同時觸犯前述二罪，為想像競合犯
    ，應依刑法第55條規定，從一重之運輸第二級毒品罪處斷。
    爰審酌被告素無前科，因有慢性大腸急躁症之宿疾而運輸毒
    品來台供己施用，惟其所運輸之第二級毒品大麻磚高達5 塊
    ，重量超過5000公克，其數量甚鉅，幸因相關刑事偵查人員
    及時查獲而未流出市面造成重大危害，及其犯後於警、偵訊
    雖否認犯行，惟於本院審理時終能坦承犯行之犯後態度等一
    切情狀，從輕以法定最低刑量處如主文所示之刑，以資懲儆
    。又被告係加拿大籍人，其受有期徒刑以上刑之宣告，爰另
    依刑法第95條之規定，諭知於刑之執行完畢或赦免後，驅逐
    出境。
  (二)又扣案之第二級毒品大麻煙草磚5 塊，不問屬於犯人與否，
    均應依毒品危害防制條例第18條第1 項前段規定，併予宣告
    沒收並銷燬。而扣案之用以包裝前述第二級毒品大麻所用之
    包裝袋5 只，既能與第二級毒品大麻分別秤其重量，有前揭
    鑑定書1 紙在卷可考，則與第二級毒品大麻即無難以析離而
    無法個別宣告沒收之情事（最高法院92年度台上字第6911號
    刑事判決意旨可資參照），而該塑膠袋5 只具有防止本件第
    二級毒品大麻裸露、逸出及潮濕之功用，並便於攜帶及運輸
    ，而含框木雕畫作2 幅、包裹上開含框木雕畫作之黃色塑膠
    袋2 只、藍色塑膠袋1 只，係用以夾藏毒品，亦均係被告所
    有，供被告犯本件運輸第二級毒品大麻所用之物等情，已據
    被告供承在卷，均應依毒品危害防制條例第19條第1 項規定
    ，併予宣告沒收。又扣案大麻煙草2 小包、捲煙紙、分裝袋
    等，係自被告居處查扣，大麻固係供被告施用之毒品，惟捲
    煙紙係供被告施用第二級毒品大麻之用，分裝袋係裝MP3 播
    放器及其他東西之用，均非其供本件運輸毒品所用之物，業
    據被告供明在卷（見97年度偵字第7216號偵查卷第7 頁反面
    ），自與本件運輸犯行無關，惟既經檢察官聲請與前開大麻
    磚合併宣告沒收銷燬，就屬違禁物之大麻煙草兩包，本院另
    以裁定宣告均沒收銷燬。惟查供運輸犯行用之大麻煙少磚5
    塊與供己施用之大麻煙草2 包（連同各該包裝袋），合計7
    包，經檢察官選任法務部調查局合併鑑定及秤重，合計淨重
    5011.43公克，包裝袋合計7 只，空包裝總重160.21公克。
    其等重量已無從區分，自僅得合併記載重量，惟載明其係「
    與同時查扣與本案無關之大麻煙草貳小包合併鑑定秤重」之
    字樣，併此敘明。
據上論斷，應依刑事訴訟法第299 條第1 項前段，懲治走私條例
第2 條第1 項、第11條，毒品危害防制條例第4 條第2項、第18
條第1 項前段、第19條第1 項，刑法第11條前段、第28條、第55
條、第95條，判決如主文。
本案經檢察官丁俊成到庭執行職務
中    華    民    國    97    年    7    月    9    日
                  刑事第六庭  審判長法  官  錢建榮
                                    法  官  黃翊哲
                                    法  官  宣玉華
以上正本證明與原本無異。
如不服本判決，應於判決送達後10日內向本院提出上訴狀（應附
繕本），其未敘述上訴理由者，應於上訴期間屆滿後20日內補提
理由書狀於本院，上訴於臺灣高等法院。
                                    書記官  楊郁馨
中    華    民    國    97    年    7    月    9    日
附錄本案論罪科刑法條：
毒品危害防制條例第4 條第2 項：
製造、運輸、販賣第二級毒品者，處無期徒刑或 7 年以上有期徒
刑，得併科新臺幣 7 百萬元以下罰金。
懲治走私條例第2 條第1 項：
私運管制物品進口、出口逾公告數額者，處7 年以下有期徒刑，
得併科新臺幣3百萬元以下罰金。


司法院資訊處製作；財團法人民間司法改革基金會備份。
